【裁判字號】    98,易,777
【裁判日期】    980708
【裁判案由】    侵占
【裁判全文】
臺灣臺南地方法院刑事判決               98年度易字第777號
公  訴  人  臺灣臺南地方法院檢察署檢察官
被      告  丙○○
上列被告因侵占案件，經檢察官提起公訴（98年度調偵字第377
號、第378號），被告就犯罪事實為有罪之陳述，本院合議庭裁
定由受命法官獨任進行簡式審判程序，判決如下：
    主  文
丙○○犯侵占罪，處有期徒刑伍月，如易科罰金，以新臺幣壹仟
元折算壹日；又犯侵占罪，處有期徒刑伍月，如易科罰金，以新
臺幣壹仟元折算壹日。應執行有期徒刑捌月，如易科罰金，以新
臺幣壹仟元折算壹日。
    事  實
一、丙○○於民國96年3月5日某時，前往臺南市○區○○路4
    段534號之「仁丈交通有限公司」（下稱「仁丈公司」），
    向「仁丈公司」承租車牌520-NV營小客車1輛，雙方約定每
    日租金新台幣（下同）550元，租期自96年3月5日起至97年9
    月5日止，每3日繳交租金1次。詎丙○○自96年8月26日起，
    意圖為自己不法之所有，非僅未再依約繳納車租，並將前開
    營業小客車易合法持有為不法所有而加以侵占入己，其後並
    於96年12月2日某時許，將該營業小客車棄置於臺南市○○
    路○○路邊，亦未與「仁丈公司」聯絡，嗣於96年12月4日
    ，方經「仁丈公司」員工，在臺南市○○路○○路邊，尋獲
    該營業小客車。丙○○又另起犯意，於96年12月4日某時
    ，前往臺南市○○區○○路1段225號之「俊傑汽車有限公司
    」（下稱「俊傑公司」），向「俊傑公司」承租車牌752-XU
    營小客車1輛，雙方約定每日租金450元，租期自96年12月4
    日起至97年8月19日止，每5日繳交租金1次。詎丙○○自96
    年12月9日起，意圖為自己不法之所有，非僅未再依約繳納
    車租，並將前開營業小客車易合法持有為不法所有而加以侵
    占入己，其後並於96年12月9日起至97年2月5日間某日，將
    該營業小客車棄置於臺南市○○○路某處路邊，亦未與「俊
    傑公司」聯絡。嗣於97年2月5日，方經「俊傑公司」員工，
    在臺南市○○○路某處路邊，尋獲該營業小客車。
二、案經「仁丈公司」及「俊傑公司」訴由臺灣臺南地方法院檢
    察署檢察官偵查起訴。
    理  由
一、本件係經被告丙○○於準備程序當庭表示認罪，而經本院合
    議庭裁定由受命法官獨任以簡式審判程序審理，則依據刑事
    訴訟法第273條之2、同法第159條第2項之規定，不適用傳聞
    法則有關限制證據能力之相關規定，合先敘明。
二、上揭犯罪事實，業據被告丙○○於本院審理中坦承不諱，核
    與告訴人「仁丈公司」、「俊傑公司」之代表人乙○○、甲
    ○○於警詢及檢察官偵查中所指訴之情節相符，並有汽車租
    賃契約、繳款紀錄、車輛維修費用估價單、交通違規繳款收
    據、營利事業登記證、存證信函（以上均影本）、棄置車輛
    位置圖及照片（16張）等附卷可資佐證。事證明確，被告犯
    行洵堪認定。
三、被告丙○○2次承租上開2車不久即未付租金，既不與告訴人
    聯絡，復拒不將上開車輛交還，並將該2車隨意棄置，被告
    顯有將持有他人之物易為所有之意思及行為（臺灣高等法院
    91年度上易字第2347號及92年度上易字第1582號判決意旨參
    照）。核被告2次所為，均係犯刑法第335條第1項之侵占罪
    。被告所犯上開2次侵占犯行，時間互異，犯意各別，應予
    分論併罰。又刑法第41條規定：「犯最重本刑為5年以下有
    期徒刑以下之刑之罪，而受6個月以下有期徒刑或拘役之宣
    告者，得以新臺幣1千元、2千元或3千元折算1日，易科罰金
    。但確因不執行所宣告之刑，難收矯正之效，或難以維持法
    秩序者，不在此限（第1項）。前項規定於數罪併罰，其應
    執行之刑未逾6月者，亦適用之（第2項）。」。查98年6月
    19日公布之司法院釋字第662號解釋謂：「中華民國94年2月
    2日修正公布之現行刑法第41條第2項，關於數罪併罰，數宣
    告刑均得易科罰金，而定應執行之刑逾6個月者，排除適用
    同條第1項得易科罰金之規定部分，與憲法第23條規定有違
    ，並與本院釋字第366號解釋意旨不符，應自本解釋公布之
    日起失其效力。」。依據上開司法院釋字第662號解釋，刑
    法第41條第2項之規定已於98年6月19日失其效力，是關於數
    罪併罰，數宣告刑均得易科罰金，而定應執行之刑逾6個月
    者，亦得易科罰金，而無刑法第41條第2項規定之適用。審
    酌被告之品行（無前科）、犯罪之動機、目的、手段、所生
    之危害，其智識教育程度為國中畢業、生活經濟狀況不佳、
    被告事後坦承犯行惟尚未與告訴人成立民事和解賠償告訴人
    之損害等一切情狀，爰分別量處如主文所示之刑及定其應執
    行之刑為有期徒刑8月，並諭知易科罰金之折算標準，以示
    懲儆。
據上論斷，應依刑事訴訟法第273條之1第1項、第299條第1項前
段，刑法第335條第1項、第51條第5款、第41條第1項前段，刑法
施行法第1條之1，判決如主文。
本案經檢察官丁○○到庭執行職務
中    華    民    國    98    年    7    月    8      日
                  刑事第一庭    法  官  林勝利
以上正本證明與原本無異。
如不服本判決應於收受本判後10日內向本院提出上訴書狀，並應
敘述具體理由。如未敘述上訴理由者，應於上訴期間屆滿後20日
內向本院補提理由書狀（均須按他造當事人之人數附繕本）「切
勿逕送上級法院」。
                                書記官  曾國華
中    華    民    國    98    年    7    月    8      日
附錄本案論罪科刑法條全文：
中華民國刑法第335條
意圖為自己或第三人不法之所有，而侵占自己持有他人之物者，
處5年以下有期徒刑、拘役或科或併科1千元以下罰金。
前項之未遂犯罰之。


司法院資訊處製作；財團法人民間司法改革基金會備份。
